【裁判字號】    90,交上易,244
【裁判日期】    901113
【裁判案由】    業務過失傷害
【裁判全文】
臺灣高等法院高雄分院刑事判決                    九十年度交上易字第二四四號
    上訴人即被告  乙○○
    選任辯護人    林榮和
右上訴人因業務過失傷害案件，不服臺灣屏東地方法院九十年度交自字第四號中華民
國九十年八月二十三日第一審判決，提起上訴，本院判決如左：
    主  文
上訴駁回。
乙○○緩刑貳年。
    事  實
一、乙○○平日以駕駛大貨車載運砂石為業，為從事駕駛業務之人，於民國九十年三
    月二十一日上午七時四十三分許，駕駛車牌號碼９Ｈ─１０１號營業大貨車，沿
    屏東縣萬丹鄉由社皮往萬大橋方向行駛，途經該快速道路與下蚶路段行駛，原應
    注意該路段禁止三點五噸以上貨車進入，且汽車行駛時，駕駛人應注意車前狀況
    其兩車併行之間隔，隨時採取必要之安全措施，且依當時情形，又無不能注意之
    情形，乃竟疏於注意而違規駕駛上述總重為三十五公噸之大貨車進入上開路段，
    適有甲○○駕駛車牌號碼ＯＪＴ─７８７號機車沿亦在同路段同方向行駛在前，
    而乙○○則欲超前，惟因乙○○所駕駛之上開貨車過大，寬度已達二點五公尺，
    占據路面絕大部分範圍，而未與甲○○所騎之上開機車保持安全間隔，使甲○○
    所騎機車被迫駛出柏油路面，而進入石頭路面，甲○○因緊急煞車，致機車倒地
    ，而被乙○○所駕駛之大貨車之後輪擦撞，致使甲○○因此受有骨盆骨折、右手
    橈骨及第四、五手指骨折、左側恥骨骨折、右側坐骨骨折、後腹腔血腫腸繫膜撕
    裂併出血等傷害。
二、案經甲○○提起自訴。
    理  由
一、訊據上訴人即被告乙○○固承認有違規駕駛上開總重三十五噸之貨車進入上開路
    段，惟否認有擦撞自訴人甲○○所騎機車之情事，辯稱：其係因自後視鏡看見自
    訴人所騎機車倒地，基於好心始下車察看，自訴人係因自己騎車不慎而倒地，其
    並未擦撞自訴人云云。
二、經查：
(一)、自訴人於騎車行經上開地點時，係騎乘機車在前，被告則駕駛大貨車緊行在後，
    並於欲超越自訴人之機車時，因被告之大貨車佔據大部分路面，致自訴人無法正
    常行駛於柏油路面上，故而駛入路旁之石頭路面，並因緊急煞車致人車倒地後，
    再進而遭被告之貨車後輪擦撞受傷之事實，已經自訴人於本院審理中指述綦詳，
    而自訴人所述其所騎機車倒地之事實，並有其所提出機車之照片附卷為憑，依該
    照片以觀，自訴人之機車車頭左側部分確有擦撞之痕跡，而被告於肇事後，其車
    號已為路人記下，並於自訴人受傷送醫後，曾獨自回到案發地點，此已經於案發
    後協助照護自訴人之證人李美慧在原審到庭結證屬實，可見自訴人所言非虛。
(二)、案發地點於案發時，因高屏大橋斷裂無法通車，致通往另一連絡高雄與屏東之萬
    大橋流量大增，此為眾所週知之事，並已經自訴人、被告與證人即前往現場處理
    之警員呂坤基在原審到庭結證屬實，即令迄高屏大橋已經恢復通車之九十年八月
    三日，於與案發時間相同之上午七點二十分時，案發地點之車流量仍高達平均每
    分鐘約四十輛車，此經原審依職權命承辦警員呂坤基至現場觀察紀錄並拍攝照片
    附卷無誤，可見案發時之車流量之大，則被告既自稱其並未擦撞自訴人，衡情以
    當時車流量之大，交通之擁擠，且被告僅於貨車上自後視鏡看見自訴人倒地，並
    未有人指責為其肇事，被告即令出於善心想救助自訴人，亦因無處可供其駕駛之
    大貨車停車、迴車，而不可能以其貨車回到肇事地點救助自訴人，若非因被告為
    肇事之人，且顯因不及駛離現場而遭路人記下車號，被告顯不可能憑白主動停車
    ，再下車查看，又於自訴人已經送醫後再至醫院探視；故綜合以上情形判斷，自
    訴人所述係遭被告所駕駛之大貨車擦撞受傷一節，應堪採信。
(三)、案發地點因道路狹窄，故禁止三點五噸以上之車輛進入，此有道路交通事故調查
    報告表、現場照片在卷可憑，並經證人李美慧在原審到庭結證屬實；被告亦自承
    明知該路段禁止其所駕駛之大貨車進入，但被告仍違規駕駛其總重達三十五噸之
    大貨車進入該路段，因道路狹窄，而被告所駕駛之貨車寬度過大，使自訴人所騎
    機車無法閃避倒地而發生擦撞受傷。又汽車行駛時，駕駛人應注意車前狀況及兩
    車併行之間隔，隨時採取必要之安全措施，道路交通安全規則第九十四條第三項
    定有明文，則被告明知上開路段路面狹窄而設有三點五噸以上車輛禁止進入之限
    制，竟仍駕駛上開寬度達二點五公尺之大貨車，行駛於路面寬僅三點六公尺之路
    上，並未與自訴人所騎之機車保持安全間隔，並於欲超越自訴人之機車時，因被
    告之大貨車佔據大部分路面，致自訴人無法正常行駛於柏油路面上，故而駛入路
    旁之石頭路面，並因緊急煞車致人車倒地後，再進而遭被告之貨車後輪擦撞受傷
    ，其駕駛行為顯然有違上開規定而顯有過失。再者，自訴人受有上開傷害，則有
    寶建醫院及國仁醫院所出具之診斷證明書共四張可稽。足見自訴人之受傷與被告
    之過失行為間並有相當因果關係，被告自應負過失傷害罪責；是被告所辯不足採
    信，本件罪證明確，被告犯行可以認定。
三、本件被告係大貨車司機，從事載運砂石為業，此據其供明在卷，並有上開貨車之
    照片可稽，為從事駕駛為業務之人，於執行業務中開車肇事，致告訴人受傷，核
    其所為，係犯刑法第二百八十四條第二項前段之業務過失傷害罪，自訴意旨雖認
    被告係犯同條項後段之業務過失重傷害罪，然自訴人不惟未敘明其受有何刑法第
    十條第四項第一至五款之重傷害，且依自訴人所提出之診斷證明書及自訴人至本
    院開庭審理時之狀況以觀，並無法證明或看出自訴人所受之傷害有致其何器官喪
    失正常功能，或其受有何重大不治或難治之情況，自難認其已達重傷程度，仍應
    對被告科以一般業務過失傷害之罪責，附此說明。
四、原審因而適用刑法二百八十四條第二項前段，罰金罰鍰提高標準條例第一條前段
    規定，並審酌被告並無前科，此有其前科表可憑，明知上開路段狹窄，上述路段
    於肇事時間因上班車潮而車流量甚大，故禁止大型車輛進入，仍執意駛入，致自
    訴人無法閃避而發生擦撞，其過失情節嚴重，且自訴人受有骨盆骨折、右手橈骨
    及第四、五手指骨折、左側恥骨骨折、右側坐骨骨折、後腹腔血腫腸繫膜撕裂併
    出血等傷害，並經多次手術治療，迄未完全康復，受傷嚴重，被告犯後不惟一再
    否認犯行，且迄未對自訴人為道歉或賠償，犯後態度不佳等一切情狀，量處有期
    徒刑八月，經核原審認事用法俱無不合，量刑亦稱妥適，被告上訴意旨否認犯罪
    ，空言指摘原判決不當，並無可取，為無理由，應予駁回。又查被告前未曾受有
    期徒刑以上刑之宣告，有臺灣高等法院被告全國前案紀錄表可參，其因一時不慎
    ，致罹刑章，經此審理程序及科刑判決教訓，應知警惕信無再犯之虞，且於本院
    審理中與自訴人達成和解，有和解書可參，本院認所宣告之刑，以暫不執行為適
    當，併諭知緩刑二年，以勵自新。
據上論結，應依刑事訴訟法第三百六十八條，刑法第七十四條第一款，判決如主文。
中    華    民    國      九十      年      十一      月      十三      日
                              臺灣高等法院高雄分院刑事第一庭
                                  審判長法官  王光照
                    法官  黃壽燕
                                        法官  黃仁松
右正本證明與原本無異。
不得上訴。
                                      書記官  呂明燕
中    華    民    國      九十      年      十一      月      十六      日
附錄：本判決論罪科刑法條：
刑法二百八十七條第二項前段
從事業務之人，因業務上之過失傷害人，處一年以下有期徒刑、拘役或一千元以下罰
金。
                                                                        Ｋ


司法院資訊處製作；財團法人民間司法改革基金會備份。
